臺灣基隆地方法院刑事判決　　　　　　　96年度交訴字第17號
公　訴　人　臺灣基隆地方法院檢察署檢察官
被　　　告　甲○
上列被告因公共危險等案件，經檢察官提起公訴（96年度偵字第
2981號），本院判決如下：
    主  文
甲○駕駛動力交通工具肇事，致人傷害而逃逸，處有期徒刑陸月
，如易科罰金以新臺幣壹仟元折算壹日。緩刑貳年。
被訴過失傷害部分，公訴不受理。
    事  實
一、緣甲○於民國96年5 月9 日晚間8 時30分，駕駛K9-4103 號
    自用小貨車，沿基隆市○○街往明德一路方向行駛，途經基
    隆市○○街涵洞之時，因急於超越與己同向而偏右行駛在前
    、由乙○○騎乘之QTJ-977 號機車，竟疏未注意後車欲超越
    同一車道之前車時，須先按鳴喇叭二單響或變換燈光一次，
    俾使前行車駕駛人即乙○○於注意其超越舉措後，採取減速
    靠邊或表示允讓之措施，復疏未注意汽車行駛時之兩車併行
    間隔，及其超越前車時，應與前車左側保持半公尺以上之間
    隔超過，旋貿然且急切自乙○○騎乘QTJ-977 號機車左側加
    速通過，致其駕駛車輛於超越乙○○人、車之際，不慎與乙
    ○○人、車發生擦撞，使乙○○人、車倒地，受有頭部外傷
    及身體多處擦挫傷之傷害（過失傷害部分，業據撤回告訴，
    詳如後述）。乃甲○明知其駕駛車輛肇事致人受傷，復明知
    其應採取救護或其他必要措施，並應向警察機關報告而不得
    駛離，猶基於肇事後逃逸之犯意，既未停車查看乙○○所受
    傷勢，亦不稍事逗留俾在場協助救護，反逕自加速揚長而去
    ，藉此於肇事後逃逸無蹤。茲有途經該處之行人余筱蓉目睹
    上開經過，遂於詳記肇事車輛號牌後，轉知倒地傷患乙○○
    ，經乙○○報警究辦，員警始悉上情。
二、案經乙○○訴由基隆市警察局第三分局移送臺灣基隆地方法
    院檢察署檢察官偵查起訴。
    理  由
一、證據能力
    按被告以外之人於審判外之言詞或書面陳述，除法律有規定
    者外，不得作為證據，刑事訴訟法第一百五十九條第一項固
    有明文。惟被告以外之人於審判外之陳述，即令與同法第一
    百五十九條之一至同法第一百五十九條之四「傳聞證據排除
    之例外」等規定不符，然「經當事人於審判程序同意作為證
    據，法院審酌該言詞陳述或書面陳述作成時之情況，認為適
    當者，亦得為證據；當事人、代理人或辯護人於法院調查證
    據時，知有上開刑事訴訟法第一百五十九條第一項不得為證
    據之情形，而未於言詞辯論終結前聲明異議者，視為有前項
    之同意」，刑事訴訟法第一百五十九條之五亦有明定。蓋被
    告之「反對詰問權」，核屬憲法第八條第一項規定「非由法
    院依法定程序不得審問處罰」之正當法律程序所保障之基本
    人權及第十六條所保障之基本訴訟權，不容任意剝奪。是為
    保障被告之「反對詰問權」，92年2 月6 日修正公布之刑事
    訴訟法，乃酌採英美法之傳聞法則，明定被告以外之人於審
    判外之陳述，性質上均屬傳聞證據，依傳聞法則，原均無證
    據能力。惟「反對詰問權」既屬被告訴訟防禦之一種，則倘
    法院於審理之時，業已賦與被告合理主張是項權利之機會，
    乃被告於審慎評估其訴訟之優勝劣敗後，竟甘於放棄關此權
    利之行使（例如：證人於審判外之陳述已明，倘一再傳喚到
    庭俾踐行詰問，不過徒增審訊時間，而無助事實釐清。又如
    ：倘傳喚證人到庭俾踐行詰問，不僅無從維護被告本身利益
    ，甚且可能惡化刑事被告處境，使被告居於更為不利之劣勢
    ），則已足見「反對詰問」之於被告本案防禦之了無助益！
    此際，倘仍強令被告為此主張，則其結果恐亦將與「被告之
    不防禦」無殊，而終將悖離憲法保障人民訴訟權及刑事訴訟
    法酌採英美傳聞法則之本旨。據此，被告本於自主意志而放
    棄「反對詰問權」之主張或行使，參諸憲法保障人民訴訟權
    之真意，自應賦與相對等之尊重。更何況，鑒於我刑事訴訟
    法採用傳聞證據排除法則之重要理由之一，無非「傳聞證據
    未經當事人以反對詰問予以覈實」，是倘當事人「不願」對
    原供述人為反對詰問，則自法理以言，法院似亦全無假職權
    為名，任意介入以「否定」是項傳聞證據證據能力之空間、
    餘地！尤以參諸我刑事訴訟法第一百五十九條之五之立法理
    由，除係明確揭示前開傳聞證據排除法則之基本法理，更係
    明確指出本次修正併「參考日本刑事訴訟法第三百二十六條
    第一項規定」之立法意旨（參見立法理由三）；而「有關檢
    察官及被告均同意作為證據之傳聞書面材料或陳述，概可直
    接援引該國刑事訴訟法第三百二十六條規定資為傳聞證據排
    除例外之法律依據，祇於檢察官或被告不同意之例外情況，
    始須進而斟酌該等書面材料或陳述究否符合該國其他傳聞證
    據排除之例外規定，俾憑另行認定關此證據資料是否具備證
    據能力」，則向屬日本刑事審判實務之運作方式！本此同旨
    ，我刑事訴訟法第一百五十九條之五當更加不宜逕為反於繼
    受國之解釋，是自應認為「在當事人間無爭執之案件中，傳
    聞證據基本上均可依據前引規定提出於法院使用」！準此，
    在證據能力俱無爭執之案件中，法院當亦毋庸再依刑事訴訟
    法第一百五十九條之一至同法第一百五十九條之四等規定為
    個別性之斟酌，並應逕自援引刑事訴訟法第一百五十九條之
    五，資為傳聞證據排除例外之法律依據，方符憲法保障基本
    人權及人民訴訟權之本旨！查本院認定事實所引用之卷證資
    料（詳如後述），其中，有關「被告以外之人於審判外之言
    詞或書面陳述」，非特未經被告或公訴人爭執其證據能力，
    且自形式察其作成、取得當時外部情況，亦俱無「任意性」
    或「信用性」違反而顯然不適當之情形，而尚與刑事訴訟法
    第一百五十九條之五之規定相符。按諸首開說明，本院自應
    援引刑事訴訟法第一百五十九條之五規定資為傳聞證據排除
    例外之法律依據，即認關此「被告以外之人於審判外之言詞
    或書面陳述」，均有證據能力，而毋庸再依刑事訴訟法第一
    百五十九條之一至同法第一百五十九條之四等規定為個別性
    之斟酌。
二、事實認定
    被告甲○如本判決事實欄所載，肇事致人受傷而逃逸之事實
    ，業經被告於本院審理時坦承在卷，核與證人即告訴人乙○
    ○於警詢中；證人余筱蓉於警詢暨偵查中證述之情節相符，
    且有長庚紀念醫院基隆分院96年5 月14日診斷證明書、K9-4
    103 號自用小貨車車籍查詢資料、道路交通事故現場圖暨調
    查報告表(一)(二)、基隆市○○○道路交通事故談話紀錄表、基
    隆市○○○道路交通事故報案人須知、補充資料(二)各1 份及
    車損照片8 張在卷可憑，並經檢察官調取案發現場監視攝錄
    畫面暨指揮檢察事務官勘驗無誤，有臺灣基隆地方法院檢察
    署96年6 月4 日勘驗筆錄暨勘驗翻拍照片15張附卷足考。綜
    上，堪認被告於本院審理時之任意性自白，與事實相符，可
    以採信。從而，本案事證明確，被告肇事後逃逸之犯行，洵
    堪認定，應依法論科。
三、論罪科刑
  (一)按刑法第一百八十五條之四之肇事致人死傷逃逸罪，係以處
    罰肇事後逃逸之駕駛人為目的，俾促使駕駛人於肇事後能對
    被害人即時救護，以減少死傷，是該罪之成立祇以行為人有
    駕駛動力交通工具肇事，致人死傷而逃逸之事實為已足，至
    行為人之肇事有否過失，則非所問，亦不以被害人為無自救
    能力人為必要（最高法院92年臺上字第4552號、93年度臺上
    字第8 號、第5599號判決意旨參照）。查被告既於96年5 月
    9 日晚間8 時30分，駕駛K9-4103 號自用小貨車肇事致人受
    傷而逃逸，核其所為，自係犯刑法第一百八十五條之四駕駛
    動力交通工具肇事致人傷害而逃逸罪。
  (二)本院審酌被告肇事後，竟不停留現場提供傷患必要救助，反
    駕駛車輛揚長而去，其犯罪之動機、目的；兼考量被告業知
    悔悟、坦承犯行之犯後態度等一切情狀，量處如主文所示之
    刑，併諭知易科罰金之折算標準。
  (三)又被告前未曾因故意犯罪受有期徒刑以上刑之宣告，此有臺
    灣高等法院被告前案紀錄表在卷可稽；本次僅因一時失慮，
    致罹刑典，犯後復已表悔悟、戮力賠償告訴人所受損害，而
    與告訴人達成和解，經此科刑教訓，信當知所警惕，而無再
    犯之虞，因認所受刑之宣告，以暫不執行為適當，爰依刑法
    第七十四條第一項第一款規定，宣告緩刑二年，以觀後效，
    用啟自新。
四、不受理部分
  (一)公訴意旨另以：被告於96年5 月9 日晚間8 時30分，駕駛K9
    -4103 號自用小貨車，沿基隆市○○街往明德一路方向行駛
    ，途經基隆市○○街涵洞之時，因急於超越與己同向而偏右
    行駛在前、由告訴人騎乘之QTJ-977 號機車，竟疏未注意後
    車欲超越同一車道之前車時，須先按鳴喇叭二單響或變換燈
    光一次，俾使前行車駕駛人即告訴人於注意其超越舉措後，
    採取減速靠邊或表示允讓之措施，復疏未注意汽車行駛時之
    兩車併行間隔，及其超越前車時，應與前車左側保持半公尺
    以上之間隔超過，旋貿然且急切自告訴人騎乘QTJ-977 號機
    車左側加速通過，致其駕駛車輛於超越告訴人人、車之際，
    不慎與告訴人人、車發生擦撞，使告訴人人、車倒地，受有
    頭部外傷及身體多處擦挫傷之傷害，因認被告併涉犯刑法第
    二百八十四條第一項前段之過失傷害罪嫌云云。
  (二)按告訴乃論之罪，告訴人於第一審辯論終結前得撤回告訴；
    又告訴經撤回者，應諭知不受理之判決，刑事訴訟法第二百
    三十八條第一項、第三百零三條第三款分別定有明文。
  (三)查本件告訴人告訴被告過失傷害案件，檢察官認係觸犯刑法
    第二百八十四條第一項之過失傷害罪嫌，依同法第二百八十
    七條前段規定，須告訴乃論。茲因雙方業已達成和解，告訴
    人並已當庭撤回告訴（參見本院96年8 月1 日準備程序筆錄
    第4 頁），按諸前開說明，爰就被告被訴之過失傷害罪名，
    逕為不受理判決之諭知。
據上論斷，應依刑事訴訟法第二百九十九條第一項前段、第三百
零三條第三款，刑法第一百八十五條之四、第四十一條第一項前
段、第七十四條第一項第一款，判決如主文。
本案經檢察官丙○○到庭執行職務。
中　　華　　民　　國　　96　　年　　8 　　月　　10　　日
                  刑事第二庭審判長法  官  王福康
                                  法  官  齊  潔
                                  法  官  王慧惠
以上正本證明與原本無異。
如不服本判決應於收受本判決後10日內向本院提出上訴書狀，其
未敘述上訴理由者，並得於提起上訴後10日內向本院補提理由書
狀（均須按他造當事人之人數附繕本）「切勿逕送上級法院」。
中　　華　　民　　國　　96　　年　　8 　　月　　10　　日
                                  書記官  王一芳
附錄論罪法條：
刑法第185條之4
駕駛動力交通工具肇事，致人死傷而逃逸者，處 6 月以上 5 年
以下有期徒刑。
